【裁判字號】    88,訴,758
【裁判日期】    890107
【裁判案由】    公共危險
【裁判全文】
臺灣嘉義地方法院刑事判決                          八十八年度訴字第七五八號
    公  訴  人  臺灣嘉義地方法院檢察署檢察官
    被      告  乙○○
右列被告因公共危險案件，經檢察官提起公訴 (八十八年度偵字第七七○八號)，本
院判決如左：
    主  文
乙○○無罪。
    理  由
一、公訴意旨略以：被告乙○○於民國八十八年八月二十八日晚上十一時四十分許，
    搭乘友人甲○○（業經法院判決確定）所騎乘車牌號碼ＵＯＸ─一三六號之輕型
    機車，自嘉義市（下同）小雅路之「蘭潭風景區」出發，沿嘉義市○○路往民族
    路方向行駛，於行經民族路時，明知駕車快速蛇行足致參與道路交通公眾發生往
    來之危險，且該路段之車流量甚巨，雙向車道均有各類汽車及機車行駛中，竟不
    加制止，並與甲○○基於犯意之聯絡，推由甲○○以時速九十公里以上之速度沿
    民族路由東往西方向高速行駛，而乙○○則於機車向右偏行之時將其身體往左側
    方向挪移，於機車向左偏行之時則又將其身體往右側方向挪移，藉以保持該輛機
    車之重心穩定平衡而配合甲○○飆車，並於車陣中忽左忽右蛇行，致生往來之危
    險，並經警攔截不停，嗣於同日晚上十一時五十分許，始於嘉義市○○○路與光
    華路之交岔口為警當場查獲。因認被告涉犯刑法第一百八十五條第一項之公共危
    險罪云云。
二、按犯罪事實應依證據認定之，無證據不得推定其犯罪事實，又不能證明被告犯罪
    者，應為無罪判決之諭知，刑事訴訟法第一百五十四條、第三百零一條第一項定
    有明文。又認定不利於被告之證據須依積極證據，苟積極證據不足為不利於被告
    事實之認定時，即應為有利被告之認定，更不必有何有利之證據，最高法院三十
    年上字第八一六號判例可資參照。
三、公訴人認被告涉有刑法第一百八十五條第一項之公共危險罪嫌，無非以前揭事實
    業據被告乙○○於警訊及他案法院審理時坦承不諱；且被告搭乘甲○○所騎乘上
    開機車以時速九十公里以上之速度蛇行於車道中央，而遭警查獲等事實，業據甲
    ○○及警員許全鑫證述屬實；參以被告未勸阻甲○○減速靠邊慢行，復於甲○○
    高速蛇行穿梭車陣之際，將身體左右挪移配合甲○○飆車，且被告與甲○○二人
    並非一開始高速蛇行即為警查獲，而係高速蛇行至嘉義市○○○路與光華路之交
    岔口始為警自後追趕查獲，被告顯與甲○○有犯意聯絡為其主要論據。訊據被告
    乙○○矢口否認有何公訴人所指公共危險之犯行，辯稱：其身體左右挪移乃物體
    運動之自然現象，並未故意配合甲○○高速蛇行，且未助勢要甲○○加快急駛等
    語。經查：
（一）自白乃指被告或犯罪嫌疑人就犯罪事實全部或一部承認自己刑事責任所為之陳
      述，而被告除承認搭乘甲○○高速蛇行機車外，餘則矢口否認有何公共危險之
      犯行，其是否自白尚非無疑。況被告之自白與事實是否相符，須調查其他必要
      之證據，以認定之，不能憑空臆測，認為與事實相符，而採為判決基礎（最高
      法院四十六年台上字第一七○號判例參照）。
（二）證人甲○○於本院審理中證稱其並未注意被告有無左右挪移配合蛇行等情明確
      （本院八十八年十二月二十九日審判筆錄參照）。是甲○○高速蛇行前並未要
      求被告將身體左右挪移配合甲○○飆車，殆屬明甚，二人間尚難認有何犯意之
      聯絡。甲○○於警訊中又供稱從頭到尾都是其一人騎車而已（警訊筆錄第三頁
      參照），足見被告亦無行為之分擔。甲○○復供稱：「我在嘉義市○○路段時
      行駛時速維持平均三十至四十公里的速度，進行經過啟明路口後進入民族路開
      始，我加速油門，一路以時速九十餘多公里行駛˙˙進入光華路上，到吳鳳北
      路口被尾隨而至之警方人員查獲。」等語（警訊筆錄第二頁參照），核與證人
      即警員許全鑫證稱其以車速九十公里時速尾隨追，猶無法追到，直至吳鳳北路
      與光華路口因紅燈始攔下甲○○等情相符（本院八十八年十二月二十九日審判
      筆錄參照）。是足認被告上車時甲○○尚未高速蛇行，被告自不須制止，而甲
      ○○高速蛇行機車後直至遭警查獲之際，機車從未減速停下，被告亦無從制止
      。更參酌被告係於本院審理中始自承身體左右挪移情事，於偵查中以前（包含
      本院八十八年訴字第五九○號卷）之卷證並無被告身體左右挪移之證據，而檢
      察官起訴書卻認定被告將身體左右挪移配合甲○○飆車，足見身體左右挪移，
      乃乘車而有傾斜之情形時所為自然反應，檢察官遂以該經驗法則遽為不利被告
      之推論。故被告所辯身體左右挪移乃物體運動之自然現象，未助勢要甲○○加
      快急駛等語，尚非無據。
（三）消極的犯罪，必以行為人在法律上具有積極的作為義務為前提，此種作為義務
      ，雖不限於明文規定，要必就法律之精神觀察，有此義務時，始能令負犯罪責
      任（最高法院三十一年上字第二三二四號判例參照）。按被告縱消極未勸阻甲
      ○○減速靠邊慢行，惟其並無作為之義務，亦即被告對於甲○○高速蛇行機車
      致生往來之危險，於法律上並無防止之義務，揆諸前揭判例所示，自不得因被
      告未勸阻甲○○減速靠邊慢行，即令其負公共危險罪責。
（四）況甲○○曾供稱當時是急著要回家並追趕其他同行之朋友之緣故，始快速駕駛
      等情（警訊筆錄第三頁參照），則甲○○似無使公眾往來發生危險之故意，且
      應係確信其騎術精練，不致使公眾往來發生危險，否則豈會甘冒自身生命危險
      蛇行機車，則搭乘該機車之乘客即本件被告更無公共危險罪可言。
（五）綜上所述，被告所辯，尚非虛妄，應堪採信。此外復查無其他積極證據足以證
      明被告有何公訴人所指公共危險之犯行，既不能證明被告犯罪，揆諸前揭說明
      ，自應為被告無罪判決之諭知。
四、據上論斷，應依刑事訴訟法第三百零一條第一項判決如主文。
本案經檢察官葉耿旭到庭執行職務。
中      華      民      國    八十九    年   一      月      七      日
                                臺灣嘉義地方法院刑事第一庭
                                    法  官    陳    卿    和
右正本證明與原本無異。
如不服本判決，應於判決送達後十日內向本院提出上訴狀( 應附繕本 )。
中      華      民      國    八十九    年      一      月      七      日
                                    書記官    何    杉    禧


司法院資訊處製作；財團法人民間司法改革基金會備份。
